臺灣基隆地方法院基隆簡易庭小額民事判決
111年度基保險小字第11號
原      告  旺旺友聯產物保險股份有限公司

法定代理人  劉自明  
訴訟代理人  盧奕翔  
被      告  黃孝駿  

上列當事人間損害賠償事件，本院於民國111年10月5日言詞辯論
終結，判決如下：
    主  文
被告應給付原告新臺幣捌萬零玖佰捌拾柒元，及自民國一百一十
一年八月二十七日起至清償日止，按年息百分之五計算之利息。
訴訟費用新臺幣壹仟元由被告負擔。
本判決得假執行。
    事實及理由
壹、程序部分：
    本件被告經合法通知，未於言詞辯論期日到場，核無民事訴
    訟法第 386條所列各款情形，爰依原告之聲請，由其一造辯
    論而為判決。
貳、實體部分：  
一、原告主張：被告於民國109年9月24日22時20分許，無照騎乘
    原告所承保、被告所有之MGH-9785號普通重型機車（下稱系
    爭機車）附載乘客訴外人徐文財，行近基隆市○○區○○路000
    號時，因過彎駕駛不慎導致車輛倒地滑行，徐文財受有體傷
    ，原告已賠付徐文財強制險傷害醫療費用新臺幣（下同）80
    ,987元。為此，爰依強制汽車責任保險法第29條第1項第5款
    之規定代位向被告請求給付等語。並聲明：被告應給付原告
    80,987元，及自起訴狀繕本送達翌日起至清償日止，按年息
    5%計算之利息。
二、被告未於言詞辯論期日到場，亦未提出書狀作何聲明或陳述
    。　　
三、本院之判斷：
(一)按汽車、機車或其他非依軌道行駛之動力車輛，在使用中加
    損害於他人者，駕駛人應賠償因此所生之損害。不法侵害他
    人之身體或健康者，對於被害人因此喪失或減少勞動能力或
    增加生活上之需要時，應負損害賠償責任，民法第 191條之
    2 前段、第193條第1項定有明文。次按行車速度，依速限標
    誌或標線之規定，無速限標誌或標線者，應依下列規定：二
    、行經設有彎道、坡路、狹路、狹橋、隧道、學校、醫院標
    誌之路段、道路施工路段、泥濘或積水道路、無號誌之交岔
    路口及其他人車擁擠處所，或因雨霧致視線不清或道路發生
    臨時障礙，均應減速慢行，作隨時停車之準備。汽車行駛時
    ，駕駛人應注意車前狀況及兩車並行之間隔，並隨時採取必
    要之安全措施，不得在道路上蛇行，或以其他危險方式駕車
    ，道路交通安全規則第93條第1項第2款、第94條第3項定有
    明文。查被告於109年9月24日22時20分許，無照騎乘其所有
    並由原告所承保之系爭機車，行近基隆市○○區○○路000號時
    ，因天雨過彎駕駛不慎，導致車輛倒地滑行，使系爭機車後
    座附載之徐文財受有體傷乙情，業據原告提出當事人登記聯
    單、徐文財就醫診斷證明、強制險醫療給付費用彙整表、理
    賠計算書等件為憑（頁17至29），且有基隆市警察局111年8
    月29日基警交字第1110052284號函附本件交通事故相關資料
    （包括道路交通事故現場圖、道路交通事故調查報告表(一)
    (二)、道路交通事故談話紀錄表、酒精測定紀錄表、道路交
    通事故肇事人自首情形紀錄表、交通事故初步分析研判表、
    基隆市警察局舉發違反道路交通管理事件通知單、現場照片
    ）、車駕籍資料在卷可稽（頁51至81）。又案發當時雖係夜
    間、天候雨、路面濕潤，但有照明、路面無缺陷、無障礙物
    ，並無不能注意之情事，被告於雨天駕車行經上揭地點左轉
    彎，本應減速慢行、作隨時停車之準備，詎其疏未注意前方
    行經彎道，猶以時速約60公里之車速前進，以致於過彎時車
    輛打滑、人車倒地自摔，系爭機車後座附載之徐文財因此受
    有體傷，亦有前開道路交通事故調查報告表、道路交通事故
    談話紀錄表附卷可查。從而，被告因過失不法行為，造成徐
    文財之體傷，兩者間有相當因果關係，被告自應負侵權行為
    損害賠償責任。
(二)按汽車駕駛人，未領有駕駛執照駕駛小型車或機車者，處6,
    000元以上12,000元以下罰鍰，並當場禁止其駕駛；按被保
    險人有違反道路交通管理處罰條例第21條或第21條之1規定
    而駕車，致被保險汽車發生汽車交通事故者，保險人仍應依
    本法規定負保險給付之責。但得在給付金額範圍內，代位行
    使請求權人對被保險人之請求權；本法所稱被保險人，指經
    保險人承保之要保人及經該要保人同意使用或管理被保險汽
    車之人，道路交通管理處罰條例第21條第1項第1款、強制汽
    車責任保險法第29條第1項第5款、第9條第2項分別定有明文
    。又強制汽車責任保險法第29條第1項第5款之立法目的，乃
    無照駕駛為法律所明文禁止，被保險人明知該禁止規範猶執
    意無照駕駛而致肇事，無異於「自陷於風險」之行為，為維
    持保險契約最大善意原則，且避免濫用強制汽車責任保險而
    適度控制危險，併考量汽車交通事故受害人保障之迅速性，
    由保險人先對其為保險給付後，再向該惡意行為之被保險人
    （加害人）為求償，以使其負起終局之賠償責任。保險人本
    質上乃行使保險代位權之性質，係基於受害人損害賠償請求
    權之法定移轉，並非獨立之求償權。是其適用之前提係建立
    在保險責任事故發生，受害人對被保險人有損害賠償請求權
    ，保險人依同法履行給付保險金之義務後，因法定債權移轉
    所受讓而得代位行使請求權人（受害人）對被保險人（加害
    人）之侵權行為損害賠償請求權，始得向被保險人求償。查
    徐文財因被告無駕駛執照駕駛機車，過彎不慎自摔之行為受
    有體傷（雙側近端脛骨粉碎性骨折），支出醫療費用、看護
    費用、交通費用等合計80,987元，且經原告理賠，有卷附理
    賠計算書、強制險醫療給付費用彙整表、診斷證明、醫療費
    收據、看護證明書、計程車單據等件以佐（頁93至143）。
    而徐文財所受傷害既與被告之過失駕駛行為有關，兩者間具
    相當因果關係，亦經本院認定如上，則原告依據強制汽車責
    任保險法之規定理賠徐文財後，依同法第29條第1項第5款規
    定，在給付金額80,987元範圍內，代位行使徐文財對被告之
    侵權行為損害賠償請求權，自屬有據。
四、綜上所述，原告依據強制汽車責任保險法第29條第1項第5款
    規定，請求被告給付原告80,987元，及自起訴狀繕本送達翌
    日即111年8月27日（頁41）起至清償日止，按年息5%計算之
    利息，為有理由，應予准許。
五、本判決係因適用小額訴訟程序所為被告敗訴之判決，依民事
    訴訟法第436條之20規定，應依職權宣告假執行，並依同法
    第436條之19規定，判決時一併確定訴訟費用額。
六、據上論結，本件原告之訴為有理由，依民事訴訟法第436條
    之23、第436條第2項、第385條第1項前段、第78條、第436
    條之19、436條之20，判決如主文。
中　　華　　民　　國　　111 　年　　10　　月　　21　　日
                  基隆簡易庭法  官  曹庭毓
以上正本係照原本作成。
如不服本判決，應於送達後20日內，向本院提出上訴狀（上訴狀
應表明上訴理由）並繳納上訴審裁判費；如於本判決宣示後送達
前提起上訴者，應於判決送達後20日內補提上訴理由書（須按對
造人數附繕本）。
如委任律師提起上訴者，亦應一併繳納上訴審裁判費。
對於小額程序之第一審判決之上訴，非以其違背法令之理由，不
得為之。且上訴狀內應記載表明（一）原判決所違背之法令及其
具體內容。（二）依訴訟資料可認為原判決有違背法令之具體事
實者。
中　　華　　民　　國　　111 　年　　10　　月　　31　　日
　　　　　　　　　　　　　　書記官　黃婉晴